臺灣士林地方法院民事判決　九十二年度重訴字第三五○號
　　原　　　告　台灣中小企業銀
　　　　　　　　行股份有限公司
　　法定代理人　丙○○
　　訴訟代理人　張俊傑律師
　　被　　　告　乙○○
　　訴訟代理人　廖信憲律師
右當事人間分配表異議之訴事件，本院於民國九十三年二月十三日辯論終結，判決如
左：
    主    文
臺灣士林地方法院九十一年度執字第一二七三號強制執行事件，就債務人甲○○所有
如附表所示不動產拍賣所得價金，於民國九十二年七月二十二日分配期日、如附件所
示分配表次序一及次序六被告受分配金額新台幣拾陸萬柒仟貳佰元、壹仟貳佰玖拾
捌萬陸仟捌佰伍拾柒元應予剔除為零後，再分配該新台幣壹仟佰拾伍萬肆仟零伍
拾柒元予原告。
訴訟費用由被告負擔。
    事    實
甲、原告方面：
壹、聲明：如主文所示。
貳、陳述：
一、原告於民國九十一年元月十四日聲請鈞院執行處以九十一年度執字第一二七三號
    強制執行事件（下稱系爭執行事件），就債務人甲○○所有如附表所示不動產予
    以查封，並經鈞院於同年月十七日函囑地政機關辦妥查封登記，惟鈞院執行處於
    同年二月二十七日前往現場查封時，竟發現其中門牌號碼台北市○○○路○段十
    四巷十五號六樓之六、之七及台北市○○街一○四號五樓之二（下各稱六樓之六
    、六樓之七、五樓之二建物，合稱系爭建物）已於九十年九月、九十年二月分別
    出租予訴外人陳世民及被告，且租期長達五年，致系爭建物均經公告不點交，顯
    屬有疑。又承租人即被告根本未居住於五樓之二建物，而債務人甲○○竟仍居住
    於六樓之六建物並為法院文書之收受送達，則系爭建物何來出租之實？顯係為阻
    礙系爭執行所為之不實租約。
二、被告乙○○明知甲○○之財產早已遭查封，惟雙方竟仍於九十一年七月二日由被
    告與負責人為甲○○之高商企業有限公司（下稱高商公司）簽立聖誕飾品買賣合
    約書（下稱系爭買賣合約），由甲○○為高商公司之連帶保證人，約明如高商公
    司違約願逕受強制執行，並做成公證書。九十一年八月二十三日高商公司果然違
    約，被告隨即於同年月二十七日以高企公司違約應返還之金額美金一百五十六萬
    元（即新台幣五千二百三十五萬三千六百元）主張對連帶保證人甲○○就系爭執
    行事件參與分配，並承受系爭建物。
三、按分配表異議，旨在解決各債權人分配上之爭執，不以金額之計算及分配次序為
    限，對於債權存否之爭執亦包含在內；又分配表異議之訴勝訴確定時，應宣示變
    更原分配表，或撤銷原分配表重新製作分配表，應屬形成之訴，惟其性質上兼具
    有確認法律關係存否作用，即其本質上含有消極確認債權不存在訴訟性質，於先
    確認該債權確為不存在後，始剔除該債權於分配表外之形成判決。是依舉證責任
    分配之法則，應由主張該債權存在之被告，就債權之存在負舉證責任，而非強求
    原告就非屬其支配、舉證之待證事項加以舉證。次按確認法律關係不存在之訴，
    如被告主張法律關係存在時，應由被告負舉證責任，最高法院四十二年台上字第
    一七○號判例可參。本件原告所提者雖為分配表異議之訴，惟其前提在於確認被
    告之執行債權不存在，揆諸前揭判例意旨，自應由主張執行債權存在之被告，就
    此積極事實負舉證責任。
四、被告所提證物，除拍賣筆錄及高商公司基本登記資料外，皆屬私文書影本，原告
    否認其形式真正。
五、系爭債權有下列可疑之處：
  (一)被告對甲○○財產已遭查封之事知之甚詳，卻仍與之簽立買賣合約，不無疑問？
    況依系爭買賣合約約定，買方之被告無需連帶保證人，卻特別約定賣方需以查封
    債務人甲○○為連帶保證人，顯與常情不符；且依約定，被告須於九十一年七月
    二十五日前分三次將定金餘款新台幣二千三百十七萬六千八百元電匯至指定之華
    南銀行天母分行帳戶內，惟被告亦未提出確已支付上開訂金之資金證明，則被告
    該買賣合約所生之執行債權顯不存在或至少債權之發生條件尚未成就。
  (二)台北銀行大同分行及華南銀行天母分行之函覆資料，雖有資金存、匯，惟依華南
    銀行存款往來明細表所示，該存入總額新台幣二千二百九十二萬二千九百二十一
    元之鉅款竟瞬間即全以現金提領方式提領一空，與一般鉅款通常以轉帳存匯方式
    之交易常情不符，顯有欲藉現金提領方式以斷絕追查資金流程之情；況本件營業
    交易根本未完成，亦為被告所自承，則以一存入迅即領出之動作，即可獲致五千
    餘萬元之鉅大利益，豈不啟人疑竇？
  (三)系爭買賣合約價金為美金二百六十萬二千四百五十六元八角，折合新台幣高達八
    千七百三十三萬八千四百五十元之鉅，而高商公司之資本額僅有新台幣七百萬元
    ，且於九十一年二月七日即已停業，豈有可能於公司負責人甲○○遭原告查封財
    產後即突然冒出鉅額之買賣及違約金，並約定以甲○○為連帶債務人且得逕予強
    制執行，顯與常理不符，係為妨害執行之假債權。
  (四)被告除為甲○○所有五樓之二建物不實租約之承租人外，並早已知悉甲○○財產
    遭查封之事，惟竟於查封後仍與甲○○為負責人之高商公司簽立鉅額之系爭買賣
    合約且約定高額之違約金，並迅即以該龐大之違約金債權承受甲○○之系爭建物
    ，在在顯示系爭買賣合約係屬通謀虛偽之假買賣。
  (五)縱使被告辯稱系爭買賣已解除，惟被告既係以高商公司預收且未退還之美金七十
    八萬元加計一倍即美金一百五十六萬元之違約金債權聲請執行，則高商公司九十
    一年度之資產負債表預收款項欄即應有美金七十八萬元之收入，然對照台北市國
    稅局中南稽徵所檢送之高商公司九十一年度資產負債表所示，該預收款項欄之金
    額竟為零，更證系爭買賣合約確屬虛偽不實。
  (六)高商公司是一停業之公司，依據鈞院所調取勞、健保資料，並無任何員工，被告
    竟稱高商公司經營聖誕飾品有成，跟高商公司訂立金額達新台幣八千七百餘萬元
    之契約，約定兩倍的違約金，此亦與常情不符。
  (七)被告匯入新台幣二千多萬元之定金至高商公司華南銀行天母分行帳戶，若被告對
    高商公司及甲○○享有新台幣五千多萬元之債權，應是執行高商公司及甲○○全
    部之財產，況被告已知悉曾於前開高商公司帳戶存入款項，理應同時聲請執行，
    然被告僅對甲○○所有之不動產聲請執行，始終未對高商公司帳戶聲請執行，顯
    與常理有違。
  (八)高商公司已於九十一年二月停業，突於同年七月四日系爭契約公證後聲請復業，
    旋於九十二年二月復又聲請停業，果甲○○係如此遵守規定之人，又何以未於高
    商公司九十一年度資產負債表列入前述二千餘萬之定金收入。
六、綜上所述，系爭買賣合約確屬虛偽不實（或至少債權條件未成就），其參與分配
    如原告訴之聲明所示金額自應予以剔除，爰請求判決如訴之聲明。
、提出證據：
一、本院民事執行處九十二年六月十三日、七月二十四日、八月一日士院儀九十一執
    貴字第一二七三號通知、函（影本各一件）。
二、聲明異議狀、陳報狀、聲明狀（影本各一件）。
三、不動產附表（影本一件）。
四、台北市○○區○○段二小段二○六六○、二○六六一建號建物、四八二地號土地
    、蘭雅段三小段三一八六一建號建物、一○地號土地登記謄本（影本各一件）。
五、房屋租賃契約書（影本二件）。
六、臺灣士林地方法院送達證書（影本二件）。
七、
八、公證書暨買賣合約書（影本一件）。
九、公司登記資料（影本一件）。
十、聲請調取高商公司銀行資金往來資料，及向臺北市國稅局調取高商公司資產負債
    表資料。
乙、被告方面：
壹、聲明：駁回原告之訴。
貳、陳述：
一、原告質疑被告與甲○○間，就甲○○所有五樓之二建物所訂系爭租約顯有阻礙
    系爭執行事件執行之嫌，純屬不實說詞，殊無可採：
  (一)被告於九十年二月一日向甲○○承租五樓之二建物後，於租賃期間之九十年五月
    一日復轉租與訴外人徐建發，並約明附帶屋內被告自已另行添置供居住使用之家
    電等動產，足證被告在五樓之二建物查封前，確實已向甲○○承租五樓之二建物
    使用收益。
  (二)系爭執行事件拍賣結果，係由被告承受六樓之六、六樓之七建物，與以五樓之二
    建物為標的系爭租約何干？何來阻礙系爭執行事件執行之嫌？顯與事實不符。
二、被告與執行債務人甲○○間系爭買賣合約約定及公證書所載訂金及違約金共計美
    金一百五十六萬元之金錢債權確實存在：
  (一)第三人甲○○專業經營聖誕裝飾品業務多年，且經常往來於美國、台灣及中國大
    陸地區從事相關產品貿易商業活動，與被告就聖誕飾品為買賣交易當屬正常。
  (二)本件被告與高商公司間的確訂有系爭買賣合約，於簽訂系爭買賣合約前之九十一
    年六月十日至同年月二十一日間，雙方並曾多次報價磋商，被告更為此查詢海運
    報價，且系爭買賣合約亦經公證而有公證書為憑，足證系爭買賣合約確實存在。
  (三)被告確已依系爭買賣合約約定，給付訂金美金七十八萬元：
    被告於系爭買賣合約簽訂後，即於當日以票據支付第一筆訂金美金九萬九千三百
    九十二元，其後並於九十一年七月五日、十一日、十六日分別匯款美金二十三萬
    元、美金二十四萬元、美金二十二萬零六百零八元等三筆訂金予高商公司收訖無
    誤，依約於九十一年七月二十五日前支付訂金美金七十八萬元予高商公司，原告
    主張與事實不符。
  (四)高商公司就系爭買賣合約，確有違約事實：
    被告依約支付訂金美金七十八萬元後急於驗貨，經約定於九十一年八月六日同往
    驗貨，豈料驗貨結果被告大失所望，產品多有嚴重瑕疵，經被告以存證信函催告
    高商公司亦未能如期交貨，被告遂與高商公司解除契約，高商公司並願依約負違
    約責任，可證高商公司就系爭買賣合約確有違約事實。
  (五)依系爭買賣合約約定，高商公司及其連帶保證人甲○○應對被告負返還訂金美金
    七十八萬元及賠償同額之違約金，共計美金一百五十六萬元，此項「違約罰則」
    約定條款亦與民法第二百四十九條第一項第三款規定相符；因此，本件被告對系
    爭執行事件之執行債務人甲○○之金錢債權美金一百五十六萬元，確實存在。
三、原告徒以被告於系爭強制執行事件執行系爭建物後，始與高商公司簽訂系爭買賣
    合約，且僅出賣人一方高商公司有連帶保證人甲○○，妄指有違常情，遽而主張
    被告就系爭買賣合約所生對甲○○之金錢債權並不存在，殊非可取：
  (一)於強制執行事件進行中，執行債務人之財產雖遭查封，惟並不因而影響、限制執
    行債務人繼續營業；本件系爭強制執行事件債務人甲○○之財產即系爭建物雖遭
    查封，然甲○○對於經營聖誕飾品國際貿易業務素有專精，值得信賴，況且甲○
    ○個人資產信用亦非僅止於遭查封之系爭建物。被告基於本件聖誕飾品採購交易
    成本效益考量，與甲○○從事交易，進而與甲○○所負責經營之高商公司簽訂系
    爭買賣合約，並要求甲○○必須負出賣人之連帶保證人責任，誠屬事理之常。
  (二)系爭買賣合約約定，買受人須先於九十一年七月二十五日以前支付買賣總價三成
    之訂金美金七十八萬元，而出賣人高商公司之交貨義務則延至九十一年八月十日
    以後，且分三批交貨；可見出賣人高商公司就其買賣價金債權已得確實十足之擔
    保，惟買受人之被告卻必須在受領買賣標的物之前即先行支付鉅額訂金及買賣價
    金，在如此交易條件下，為衡平買賣雙方權義責任，被告要求出賣人高商公司負
    責人甲○○個人必需與出賣人負連帶保證責任，乃切合買賣交易通常事理，並不
    為過，更屬必然。
  (三)高商公司是否向公司主管機關申報停業，與其實際上與被告從事系爭買賣合約交
    易並無必然相當因果關係，且高商公司先後於「九十一年二月七日至九十二年二
    月六日」及「九十二年二月十九日至九十三年二月十八日」二次申報停業，停業
    期間並未銜接，足見高商公司於上開申報停業期間內尚有恢復營業；至於財政部
    台北市國稅局中南稽徵所有關高商公司九十一年度營利事業所得稅結算申報等資
    料，雖無系爭買賣合約交易之相關記載，然此乃因系爭買賣合約已於九十一年八
    月間解除，並未完成營業交易所致，高商公司自然未予申報；況且高商公司之稅
    務申報係公司事務，亦與本件系爭買賣合約之事實無涉。
  (四)綜上所陳，被告對系爭執行事件執行債務人甲○○就系爭買賣合約所生之金錢債
    權共計美金一百五十六萬元，確屬存在；原告主張洵屬無據，毫不足採，爰請求
    判決駁回原告之訴。
肆、提出證據：
一、查封筆錄（影本一件）。
二、房屋租賃契約書（影本一件）。
三、拍賣不動產筆錄（影本二件）。
四、公司登記資料（影本一件）。
五、傳真函（影本十六件）。
六、報價單（影本四件）。
七、匯款單（影本三件）。
八、信用卡簽帳單（影本一件）。
九、台北郵局四十七支局第八六三號、第九○五號、第九○九號、五十二支局第二九
    八號存證信函（影本各一件）。
丙、本院依職權調取本院九十一年度執字第一二三七號強制執行事件全卷，函調高商
    公司公司登記案卷、勞保及健保資料。
    理    由
甲、程序方面：
    按債權人或債務人對於分配表所載各債權人之債權或分配金額有不同意者，應於
    分配期日一日前，向執行法院提出書狀，聲明異議；如異議未終結者，為異議之
    債權人或債務人，得向執行法院對為反對陳述之債權人或債務人提起分配表異議
    之訴；聲明異議人未於分配期日起十日內向執行法院為起訴之證明者，視為撤回
    其異議之聲明，強制執行法第三十九條第一項、第四十一條第一項前段、第三項
    前段分別明文規定。又強制執行程序中，債權人或債務人對於分配表聲明異議，
    其他債權人或債務人於分配期日未到場，執行法院未依聲明異議更正分配表，而
    將聲明異議狀送達其他債權人及債務人，其他債權人或債務人就聲明異議為反對
    陳述者，聲明異議人對反對陳述之其他債權人或債務人提起分配表異議之訴，應
    類推適用強制執行法第四十一條第四項規定，亦即聲明異議人對其他債權人或債
    務人提起異議之訴之十日期間，應自受執行法院通知有反對陳述之日起算，而非
    自分配期日起算（最高法院八十八年度台抗字第一九一號裁定意旨參照）。查原
    告對本院九十一年度執字第一二七三號債權人台灣中小企業銀行股份有限公司（
    即本件原告）與債務人甲○○清償債務強制執行事件九十二年七月二十二日實行
    分配之分配表，於分配期日一日前之九十二年七月十七日就債權人乙○○（即本
    件被告）之執行費、債權原本、利息、分配金額等聲明異議，經本院將前開異議
    轉知債權人乙○○後，債權人乙○○於九十二年七月三十一日向本院執行處為反
    對之陳述，關於前開債權人不同意變更分配表之陳述，原告於同年八月五日收受
    本院所發轉知函，並於十日內即同年八月十四日提起本件分配表異議之訴，並於
    同日向本院執行處為起訴之証明，業據本院調閱九十一年度執字第一二七三號卷
    查核明確，並有本件起訴狀之收件戳記足憑，足認原告起訴已遵守於分配期日起
    十日內提起分配表異議之訴之不變期間，先此敘明。
乙、實體方面：
一、原告起訴主張：被告乙○○明知台灣士林地方法院院九十一年度執字第一二七三
    號強制執行事件債務人甲○○之財產已遭查封，竟於九十一年七月二日與高商公
    司簽立聖誕飾品買賣合約書，並由高商公司董事長即債務人甲○○擔任前開買賣
    契約債務之連帶保證人，約明如高商公司違約願逕受強制執行，並做成公證書。
    嗣被告即以高商公司於九十一年八月二十三日違約，並於同年月二十七日以高商
    公司違約應返還之金額美金一百五十六萬元（即新台幣五千二百三十五萬三千六
    百元）主張對連帶保證人甲○○就系爭執行事件參與分配。被告前開參與分配債
    權之成立時點、經過及被告聲請執行之程序，諸多違反常理之處，應為通謀虛偽
    意思表示所成立之債權，或至少債權請求之條件尚未成就，自應予以剔除，為此
    提起本件分配表異議之訴，請求就系爭執行事件拍賣債務人甲○○所有如附表所
    示不動產所得價金，分配表所列被告次序一執行費用債權受分配金額新台幣三十
    六萬七千二百元，及次序六貨款債權受分配金額新台幣一千二百九十八萬六千八
    百五十七元予以剔除為零後，再分配該新台幣一千三百三十五萬四千零五十七元
    予原告等語。
二、被告則以：系爭執行事件債務人之甲○○經營聖誕裝飾品貿易多年，與被告為買
    賣交易本屬正常，且訂約前雙方並曾多次報價磋商，被告亦為此查詢海運報價。
    被告簽約後，已依約支付訂金美金七十八萬元，並約定於九十一年八月六日驗貨
    。詎被告驗貨時發現產品多有嚴重瑕疵，經催告後高商公司仍未如期交貨，被告
    乃與高商公司解除契約，高商公司亦表明願依約負違約責任。依系爭買賣合約約
    定，高商公司及其連帶保證人甲○○應對被告負返還訂金美金七十八萬元及賠償
    同額之違約金，共計美金一百五十六萬元。系爭不動產雖遭查封，然甲○○對於
    經營聖誕飾品國際貿易業務素有專精，且甲○○個人資產信用亦非僅止於遭查封
    之系爭不動產。被告基於成本效益考量，而與高商公司簽訂系爭買賣合約，並要
    求甲○○必須負出賣人之連帶保證人責任，誠屬事理之常。因依系爭買賣合約約
    定，買受人須先支付買賣總價三成之訂金美金七十八萬元，其後出賣人高商公司
    始負交貨義務，被告需在受領買賣標的物前先行支付鉅額訂金，為衡平雙方利害
    ，被告要求甲○○個人與出賣人高商公司負連帶保證責任，挈合交易慣例。高商
    公司於九十一年二月七日停業後尚有恢復營業，且系爭買賣合約已於九十一年八
    月間解除，高商公司因未完成營業交易而未予申報定金收入，亦無不合，況高商
    公司停業與否、是否為稅務申報，均係高商公司內部事務，與系爭買賣契約成立
    亦無必然因果關係等語為辯。
三、按當事人主張有利於己之事實者，就其事實有舉證之責任，民事訴訟法第二百七
    十七條前段定有明文。次按主張法律關係存在之當事人，僅須就該法律關係發生
    所須具備之特別要件，負舉證之責任，至於他造主張有利於己之事實，應由他造
    舉證證明；第三人主張表意人與相對人通謀而為虛偽意思表示者，該第三人應負
    舉證之責，最高法院亦分別著有四十八年台上字第八八七號、四十八年台上字第
    二九號判例可資參照。是綜酌上開法條規定及判例意旨，本件被告主張對系爭執
    行事件債務人甲○○有違約金請求之債權債務關係存在並聲明參與分配，自應由
    被告就該債權債務關係存在之事實負舉證之責，如被告已證明債權債務關係之存
    在，原告自應就該債權債務關係之意思合致係屬通謀虛偽意思表示負舉證之責。
    是本件首應確認者，即在於被告對其與甲○○間違約金債權之存在是否已盡舉證
    之責？經查：
  (一)被告主張與高商公司曾於九十一年七月二日訂立買賣契約，約定高商公司於收到
    被告支付之三成定金即美金七十八萬元後，如未依約於
    前準時交貨於香港碼頭時，出賣人高商公司除同意解除買賣合約外，並願即返還
    被告已支付之全部定金即美金七十八萬元，另願再賠償被告與定金同額之美金七
    十八萬元之違約金，甲○○且為前開買賣契約、違約金約定之連帶保證人等情，
    業據提出經臺灣臺北地方法院所屬民間公證人謝永誌公證之買契約一件為證，是
    形式上被告與甲○○就違約金約定及連帶保證契約確有意思合致應堪認定。
  (二)被告主張於九十一年七月二日系爭買賣合約簽訂後，即於當日以票據支付第一筆
    訂金美金九萬九千三百九十二元（以新台幣三百萬元支票支付），其後並於九十
    一年七月五日、十一日、十六日分別匯款美金二十三萬元、美金二十四萬元、美
    金二十二萬零六百零八元等三筆金額予高商公司等情，業據被告提出甲○○傳真
    函、香港匯豐銀行建國分行匯款單等件為證，核與本院向台北銀行大同分行所查
    票據資金來源、提示情形，及向華南商業銀行天母分行所調取外幣存款往來明細
    、國外匯入水單資料相符，應堪信被告形式上已依系爭買賣契約支付定金無訛。
  (三)茲尚有疑義者，則在被告是否依系爭買約契約已得解除契約，請求返還定金、違
    約金，並請求甲○○負連帶保證人責任？經查：
  1.被告關此所為舉證，為被告九十一年八月六日傳真甲○○表明不滿意驗貨結果、
    甲○○於次日所復傳真致歉函、被告同年月八日、十三日、十六日所發存證信函
    ，及高商公司九十一年八月二十三日坦承無法如期交貨，過責在己，同意解除契
    約云云之存證信函。按私文書除他造於其真正無爭執者外，應由舉證人證其真正
    ，民事訴訟法第三百五十七條定有明文，本件原告已於九十二年十一月二十八日
    所提所提民事準備書狀否認前開文書影本形式之真正，依前開規定，自應由被告
    就其真正負舉證之責。
  2.查被告所提九十一年八月八日、十六日存證信函，送達高商公司、甲○○之地址
    分別為「台北市○○○路三五六號十樓」、「台北市○○○路○段十四巷十五號
    六樓之六、七」，高商公司同年月二十三日覆函發文地址則為「台北市○○○路
    三五六號十樓」，惟：(1)依本院所查被告及甲○○入出境紀錄，被告於九十一年
    七月十二日出境後，迄同年九月十五日始有再入境紀錄；而甲○○則於九十一年
    七月十九日出境後，迄九十二年三月十九日始再有入境紀錄；(2)被告存證信函所
    月一日出租予第三人陳世民，租期迄九十五年八月三十一日始屆；(3)高商公司於
    九十一年二月七日申請停業（其後復申請自九十一年七月四日起復業），九十一
    年度亦無任何薪資支出、勞保員工（除甲○○本人外）資料，有本院函查所復高
    商公司登記、營利事業所得結算申報書、勞工保險資料附卷足參，是甲○○或高
    商公司如何收受被告所發存證信函，實堪存疑。由甲○○署名，代表高商公司於
    九十一年八月二十三日所發，寄信地點為「台北第五二支局」之存證信函應非其
    時人在國外之甲○○所親發應可認定。
  3.依上，甲○○（高商公司）所發前開存證信函之真正既堪存疑，被告未能進一步
    舉證以實其說，自難認定為真。又前開文書之真正既無從認定，被告以前開文書
    作為高商公司違約之證據方法，即屬無據，亦難認被告已就高商公司違約，甲○
    ○應負連帶責任之定金返還、違約金請求等債權成立事實盡舉證之責。
四、原告另主張系爭買賣契約之成立係屬通謀虛偽意思表示乙節，經查：
  (一)系爭買賣契約金額為美金二百六十萬二千四百五十六元八角，以被告與甲○○所
    約定匯率換算，折合新台幣約八千七百三十三萬八千四百二十三元，被告以個人
    名義向高商公司洽訂，在未受領貨物前，即須先付美金七十八萬元、折合新台幣
    約二千六百二十萬八千元之鉅額定金予資本額僅七百萬元之高商公司，被告雖稱
    為「為衡平買賣雙方權義責任」而以甲○○為連帶保證人，然甲○○係被告承租
    附表編號一建物之出租人，而被告所承租房屋甫於九十一年二月二十七日經原告
    聲請法院強制執行查封，被告知之甚明，以如此本身需款孔急之人為連帶保證人
    ，如何能達被告「衡平買賣雙方權義責任」之目的？
  (二)高商公司於九十一年二月七日申請停業至九十二年二月六日，雖其間復於九十一
    年七月五日向臺北市政府申請自同年月四日起復業，然該年度高商公司並無任何
    營業收入、員工薪水支出，租金支出亦僅一萬三千一百三十三元，所收美金七十
    八萬元定金，亦未載明於所得稅營利結算申報書，且除甲○○外，亦無任何員工
    勞保資料，而高商公司開立於華南銀行天母分行之帳戶，九十一年度全年之交易
    紀錄，亦僅九十一年七月四日、九日、十二日、十七日被告所交付而存入之「定
    金」，及「定金」存入帳戶後，旋即以現金提領方式取出之支出紀錄，有高商公
    司公司登記卷及台北市國稅局、勞工保險局、華南商業銀行天母分行函覆資料在
    卷足憑，足見高商公司其時已完全停業，此一停業已久之公司突然與被告訂立系
    爭鉅額買賣契約，並於收取定金後旋即提領一空，在在均與經驗法則相違。
  (三)被告該筆參與分配債權，依代理人王福明律師於九十二年五月十四日執行程序所
    提書狀表示：「不僅金額龐大且牽涉債權人之事業，如因此而無法繼續經營，致
    使其受雇員工及眷屬之生計將因此案件之延宕而無辜受牽連」云云，顯係關乎被
    告營生至鉅，衡情自應極盡所能查明高商公司或甲○○之財產並聲請執行以資受
    償，被告明知曾於九十一年七月間轉帳鉅額款項至甲○○指定之高商公司帳戶，
    則聲請扣押連帶債務人高商公司帳戶存款，應屬快速便捷之執行方法，另依其書
    狀所陳「甲○○個人資產信用亦非僅止於遭查封之系爭建物」等語，則被告理應
    應知悉甲○○尚有其他財產，然被告於九十一年八月二十七日被告委任律師聲請
    本件強制執行時，僅聲請執行業經原告查封、拍賣程序冗長、參與分配受償有限
    之附表所示不動產（依原分配表受償比例為二四‧三三％），對高商公司前開可
    能尚有鉅額存款之帳戶，或高商公司、甲○○其他財產，均未於執行程序之初聲
    請執行或於事後追加，與其迫切催促將拍賣所得分配、發款之情狀相較，顯屬突
    兀，亦與一般債權人聲請執行之常態有違（如本件原告以六百萬元之債權即於執
    行程序聲請債務人達二十個執行標的）。
  (四)綜上：被告與高商公司、甲○○間就系爭買賣契約、連帶保證契約雖有合意之外
    觀，此項合意綜酌以上各情，其為通謀虛偽意思表示亦堪認定。
五、從而，被告既無法舉證證明本於系爭買賣契約所生定金返還請求、違約金請求業
    已發生，且縱認被告與高商公司及甲○○間形式上有成立買賣、連帶保證契約之
    意思表示合致外觀，原告亦已就該項意思表示係屬通謀虛偽意思表示盡舉證之責
    ，原告因而據以提起本件分配表異議之訴，請求本院九十一年度執字第一二七三
    號強制執行事件拍賣債務人甲○○所有如附表所示不動產所得價金所製作、如附
    件所示九十二年七月二十二日分配期日分配表次序一及次序六被告乙○○受分配
    金額新台幣三十六萬七千二百元、一千二百九十八萬六千八百五十七元應予剔除
    為零後，再分配該新台幣一千三百三十五萬四千零五十七元予原告，為有理由，
    應予准許。
六、本件事證已臻明確，兩造其餘主張陳述及所提證據，經審酌與本院前揭判斷不生
    影響，均無庸再予論述，附此敘明。
七、據上論結，原告之訴為有理由，依民事訴訟法第七十八條判決如主文。
中　　　華　　　民　　　國　　九十三　　年　　　二　　　月　　 二十七　　日
                                        臺灣士林地方法院民事第二庭
                                            法　　  官　王本源
右為正本係照原本作成。
如對本判決上訴須於判決送達後廿日內向本院提出上訴狀。
中　　　華　　　民　　　國　　九十三　　年　　  三 　 　月　　　 四      日
                                            法院書記官　翁禎謙
附表：
~T42X0L2;
┌───────────────────────────────────────────────────────────────────┐
│九十一年度執字第一二七三號　債務人：甲○○                                                                                            │
├─┬─────────────────────────┬─┬──────┬───────┬──────┬───────────────┤
│編│　　　土　　　　　地　　　　　坐　　　　　落　　　│地│面　　　　積│權　　　　　利│最低拍賣價格│                              │
│  ├───┬────┬───┬───┬────────┤  ├──────┤              │            │　　　備              考　　　│
│號│縣　市│鄉鎮市區○　段　○○　段│　地　　　　號　│目│　平方公尺　│範　　　　　圍│︵新臺幣元︶│                              │
├─┼───┼────┼───┼───┼────────┼─┼──────┼───────┼──────┼───────────────┤
│１│臺北市│士林區  │蘭雅  │三    │一０            │建│九一０      │萬分之七十四  │            │                              │
├─┼───┼────┼───┼───┼────────┼─┼──────┼───────┼──────┼───────────────┤
│２│臺北市│士林區  │天山  │二    │四八二          │建│一二九二    │千分之四十三  │            │                              │
└─┴───┴────┴───┴───┴────────┴─┴──────┴───────┴──────┴───────────────┘
┌─┬───┬───────┬───────┬───────┬─────────────────┬───┬────────┐
│編│      │              │              │建 築 式 樣 主│　　　建物面積（平方公尺）　　    │      │                │
│  │      │              │              │              ├───────────┬─────┤權　利│                │
│  │建  號│基  地  坐  落│建  物  門  牌│要 建 築 材 料│ 樓    層    面    積 │附屬建物主│      │　備　　　　考　│
│  │      │              │              │              │                      │要建築材料│範  圍│                │
│號│      │              │              │及 房 屋 層 數│ 合　　　　　　　　計 │及用途    │      │                │
├─┼───┼───────┼───────┼───────┼───────────┼─────┼───┼────────┤
│１│31861 │臺北市士林區蘭│台北市士林區雙│鋼筋混凝土造九│第五樓層：21.93       │          │全部  │含共同使用部分建│
│  │      │雅段三小段一０│溪街一０四號五│層樓房        │合    計：21.9300     │          │      │號31916         │
│  │      │地號          │樓之二        │              │                      │          │      │                │
├─┼───┼───────┼───────┼───────┼───────────┼─────┼───┼────────┤
│２│20660 │臺北市士林區天│台北市士林區中│鋼筋混凝土造七│第六樓層：93.54       │陽台5.72  │全部  │含共同使用部分建│
│  │      │山段二小段四八│山北路七段十四│層樓房        │合    計：93.5400     │          │      │號20358         │
│  │      │二地號        │巷十五號六樓之│              │                      │          │      │                │
│  │      │              │六            │              │                      │          │      │                │
├─┼───┼───────┼───────┼───────┼───────────┼─────┼───┼────────┤
│３│20661 │臺北市士林區天│台北市士林區中│鋼筋混凝土造七│第六樓層：81.77       │陽台7.57  │全部  │含共同使用部分建│
│  │      │山段二小段四八│山北路七段十四│層樓房        │合    計：81.7700     │          │      │號20358         │
│  │      │二地號        │巷十五號六樓之│              │                      │          │      │                │
│  │      │              │七            │              │                      │          │      │                │
└─┴───┴───────┴───────┴───────┴───────────┴─────┴───┴────────┘
